【裁判字號】    97,易,399
【裁判日期】    980508
【裁判案由】    詐欺
【裁判全文】
臺灣新竹地方法院刑事判決               97年度易字第399號
公  訴  人  臺灣新竹地方法院檢察署檢察官
被      告  丁○○
                      3弄11.
            甲○○
                      3弄11.
上列被告因詐欺案件，經檢察官提起公訴（97年度偵緝字第47號
），被告於本院準備程序時，就被訴事實為有罪之陳述，經告知
簡式審判程序之旨，並聽取當事人之意見後，本院裁定改行簡式
審判程序，判決如下︰
    主  文
丁○○共同意圖為自己不法之所有，以詐術使人將本人之物交付
，處有期徒刑肆月，如易科罰金，以新臺幣壹仟元折算壹日。
甲○○共同意圖為自己不法之所有，以詐術使人將本人之物交付
，處有期徒刑伍月，如易科罰金，以新臺幣壹仟元折算壹日。
    事  實
一、丁○○、甲○○係夫妻關係，共同經營設址在苗栗縣竹南鎮
    ○○路288 巷53弄9 號之弘軍工程實業股份有限公司（負責
    人為甲○○；下稱弘軍公司），自民國93、94年間起與乙○○所經營設址在新竹市○○路○ 段185 號之如昱實業有限公
    司（名義負責人為鍾純蓉；下稱如昱公司）每月有數千元至
    數萬元之水電材料買賣往來。詎丁○○、甲○○於96年5 月
    間明知弘軍公司營運已現窘境、財務左支右絀，需不斷尋找
    財源始能平衡債務，且其等所承攬位在臺中縣之「成功嶺替
    代役訓練營區電力設備第2 期改善工程」（下稱本件工程）
    僅需使用市價約新臺幣（下同）40餘萬元之電纜線及五金配
    件，竟為取得電纜線，向地下金融貸放款業者抵押借款以周
    轉，共同基於意圖為自己不法所有之犯意聯絡，於96年5 月
    初某日由甲○○以電話向乙○○佯稱：因本件工程施作需要
    ，要向如昱公司訂購200 餘萬元之電纜線及五金配件，將開
    立面額各576,950 元及2,348,000 元、發票日各為96年5 月
    15日及同年7 月10日之支票支付貨款等語，致乙○○誤信為
    真，分別於(1)96年5 月9 日，將99,000元之塑膠管，送至臺
    中縣本件工程工地，交給丁○○收執；(2)於同年月11日，將
    1,495,300 元電纜線、35,000元五金配件，送至苗栗縣竹南
    鎮○○路288 巷53弄9 號弘軍公司，交給甲○○收執，並於
    同日收取甲○○交付之上開約定支票後；(3)於同年月14日，
    將市價計1,197,000 元電纜線，送至弘軍公司，交給甲○○
    收執。丁○○、甲○○於取得上揭電纜線及五金配件後，除
    其中40餘萬元之電纜線、所有五金配件供本件工程施作使用
    外，其餘電纜線，均在其等2 人取得上揭電纜線後至同年月
    17日前某日，由丁○○、甲○○共同持往不詳地點，向不詳
    地下金融貸放款業者抵押借款，計以此方式借得100 餘萬元
    。嗣乙○○於同年月21日開始，發現無法再與丁○○、甲○○取得聯繫，並於同年月23日，發現弘軍公司金融帳戶有票
    據遭退票情形，而前往本件工程工地察看，經在場工人轉述
    ，發現上開電纜線多數未曾送至上開工地，始察覺有異，報
    警而循線查獲。
二、案經新竹市警察局第二分局報請臺灣新竹地方法院檢察署檢
    察官偵查後聲請簡易判決處刑。
    理  由
壹、程序部分：
一、本件被告丁○○、甲○○所犯係死刑、無期徒刑、最輕本刑
    為3 年以上有期徒刑以外之罪，其於準備程序中就被訴事實
    為有罪之陳述，經本院告知簡式審判程序之旨，並聽取公訴
    人及被告等之意見後，認無不得或不宜改依簡式審判程序進
    行之情事，爰依刑事訴訟法第273 條之1 第1 項規定，裁定
    由受命法官獨任進行簡式審判程序，合先敘明。
二、按被告以外之人於審判外之言詞或書面陳述，除法律有規定
    者外，不得作為證據。又被告以外之人於審判外之陳述，雖
    不符前4 條之規定，而經當事人於審判程序同意作為證據，
    法院審酌該言詞陳述或書面陳述作成時之情況，認為適當者
    ，亦得為證據。當事人、代理人或辯護人於法院調查證據時
    ，知有第159 條第1 項不得為證據之情形，而未於言詞辯論
    終結前聲明異議者，視為有前項同意，刑事訴訟法第159 條
    第1 項、第159 條之5 分別定有明文。查告訴人乙○○於警
    詢、偵查時所為之陳述，固均係審判外之陳述，然被告2 人
    就上開審判外之陳述，於本院審理中，並不爭執其證據能力
    ，復未曾於言詞辯論終結前聲明異議，而本院審酌告訴人陳
    述作成時之情況，並無違法取證及證明力過低之瑕疵，亦認
    以之作為證據為適當，依前揭規定說明，自得為證據。又本
    件卷內其餘卷證資料（包含文書證據等），並無證據證明係
    公務員違背法定程序所取得，亦無刑事訴訟法第159 條之4
    之顯有不可信之情況與不得作為證據之情形，則依刑事訴訟
    法第159 條至159 條之5 之規定，本件認定事實所引用之本
    件卷證所有證據（包含人證與文書等證據），均認為有證據
    能力。
貳、實體部分：
一、訊據被告丁○○、甲○○對前開犯罪事實均坦承不諱，核與
    告訴人乙○○指述情節相符，並有支票號碼IN0000000 號支
    票（面額2,348,000 元）之支票及退票理由單各1 紙、出貨
    單、送貨單影本各1 份、指送單影本2 份、弘軍公司承攬本
    件工程相關函文、契約、單價分析表、法務部票據信用資料
    連結作業系統列印資料在卷可憑，足認被告2 人之自白核與
    事實相符，堪信被告2 人具任意性之自白與事實相符，事證
    明確，犯行堪以認定，應均予依法論科。
二、核被告丁○○、甲○○2 人所為，均係犯刑法第339 條第1
    項之詐欺取財罪。被告2 人間就上揭詐欺取財犯行，互有犯
    意聯絡及行為分擔，為共同正犯。爰審酌被告2 人犯後坦承
    犯罪，態度尚稱良好，且雖因和解條件無法談攏而未與告訴
    人乙○○達成和解，然每個月均有固定告訴人部分款項以及
    其等犯罪動機、目的、手段、詐欺之金額及暨其犯罪後之態
    度等一切情狀，爰分別量處如主文所示之刑，並均諭知易科
    罰金之折算標準，用啟自新。
參、退併辦部分：
一、移送併案意旨（臺灣苗栗地方法院檢察署97年度偵緝字第91
    號）略以：被告甲○○明知弘軍公司於95年間，營運已出現
    窘況，前向錦億公司進貨，為錦億公司發現債信有問題而不
    再出貨予弘軍公司，被告甲○○於95年6 月間，向為錦憶公
    司處理業務之丙○○求救，丙○○不忍弘軍公司倒閉，遂介
    紹甲○○轉向金永興水電材料行（下略稱金永興）進貨，金
    永興於同月29日同意出售1,142,190 元之電纜【此批電纜品
    名為PVC （為英文Poly Vinyl Chloride 之縮寫，中文為聚
    氯乙烯）、規格為200m/ ㎡（即剖面積為200 平方公釐，其
    組成係將直徑2.6 公釐之銅線37條絞為1 條）、廠牌係PEW
    〔意為太平洋電線電纜公司（Pacific Electric Wire） 出
    廠之產品〕、段長為1000X 2 （意指1000公尺長之電纜卷，
    數量為2 卷）、單位m （m 為公尺）、折（讓）數135 （折
    數為賣價÷牌價，折數由供貨商與進貨商商議決定，供貨商
    對不同之進貨商有不同之折價，視商譽、採購數量等多項因
    素而有歧異】，並逕交弘軍公司於臺中縣后里鄉之「成功嶺
    替代役訓練營區電力設備第2 期改善工程」之工地送貨，被
    告甲○○於同年7 月24日開立第一銀行竹南分行之信用狀予
    金永興，該筆款項業已付清，藉此取得金永興之信賴，被告
    甲○○遂意圖為自己不法之所有，於96年3 月8 日再次向金
    永興訂購時值762,464 元之電纜1 批【品名為600V（V 為電
    壓，600V為適用於600 伏特電壓之電纜）、X-LPE 〔中文為
    交連PE（聚乙烯）電纜（英文為Crosslin ked Poly Ethyle
    ne Cable）〕、規格為250m/ ㎡（即剖面積為250 平方公釐
    ），品牌為WL（WL為華新麗華股份有限公司英文Walsin Lih
    wa之簡稱）、段長300 （公尺）】明知弘軍公司已無財力，
    竟仍向金永興之丙○○表示要以信用狀支付，丙○○遂依約
    將該批電纜送往弘軍公司位於苗栗縣竹南鎮○○路288 巷53
    弄9 號之辦公地址，於貨送到後，王女即將該批電纜轉賣變
    現，在金永興催討貨款時，明知於合作金庫新竹經國分行之
    支票，先於96年5 月23日已遭退票，竟仍開立該經國分行，
    發票日為96年6 月30日，金額為762,464 元之支票1 紙，以
    為搪塞，金永興於96年6 月30日提示時，始知受騙。因認被
    告此部分所為，亦涉刑法第339 條第1 項詐欺取財罪嫌，與
    本案起訴部分有連續犯之裁判上一罪關係，爰移送併案審理
    等語。
二、惟查：被告甲○○係於96年5 月間向告訴人乙○○詐取電纜
    線，至於被告甲○○向金永興訂電纜線係於96年3 月間，前
    後2 次之時間相距有2 月之久；且檢察官移送併辦部分之被
    告甲○○涉犯對金永興詐欺取財犯行係於95年7 月1 日刑法
    修正施行後之96年3 月間，是以縱被告甲○○有為併案部分
    詐欺取財犯行，亦已無修正前刑法連續犯之裁判上一罪關係
    等情，自難認被告有何檢察官併辦意旨所指連續犯之裁判上
    一罪之情形，檢察官移請併案審理，容有誤會，本院無從併
    予審理，應退回由檢察官另行依法處理，附此敘明。
據上論斷，依刑事訴訟法第273 條之1 第1 項、第299 條第1 項
前段，刑法第28條、第339 條第1 項、第41條第1 項前段，刑法
施行法第1 條之1 第1 項、第2 項前段，判決如主文。
本案經檢察官洪裕翔到庭執行職務。
中    華    民    國    98    年    5     月    8     日
                  刑事第四庭  法  官  朱美璘
以上正本證明與原本無異。
如不服本判決應於收受判決後10日內向本院提出上訴書狀，並應
敘述具體理由。其未敘述上訴理由者，應於上訴期間屆滿後20日
內向本院補提理由書(均須按他造當事人之人數附繕本)「切勿逕
送上級法院」。
中    華    民    國    98    年    5     月    8     日
                              書記官  楊嘉惠
附錄本案論罪科刑法條：
刑法第339條
意圖為自己或第三人不法之所有，以詐術使人將本人或第三人之
物交付者，處5 年以下有期徒刑、拘役或科或併科1 千元以下罰
金。
以前項方法得財產上不法之利益或使第三人得之者，亦同。
前二項之未遂犯罰之。


司法院資訊處製作；財團法人民間司法改革基金會備份。
